臺灣高等法院民事判決　　　　　　　　 96年度上易字第153號
上　訴　人　乙○○
　　　　　　丙○○
　　　　　　戊○○
共　　　同
訴訟代理人　丁○○
被　上訴人　臺灣中小企業銀行股份有限公司
法定代理人　己○○
訴訟代理人　甲○○
上列當事人間請求清償借款事件，上訴人對於中華民國95年12月
6日臺灣臺北地方法院95年度訴字第9601號第一審判決提起上訴
，本院於96年4月25日言詞辯論終結，判決如下：
    主      文
上訴駁回。
第二審訴訟費用由上訴人連帶負擔。
    事實及理由
一、被上訴人起訴主張：上訴人乙○○於民國（下同）93年6 月
    28日邀同上訴人丙○○及訴外人陳玫君為連帶保證人，向被
    上訴人借款新台幣（下同）1,000,000 元，約定借款期間自
    93年6月28日起至99年6月28日止，其償還方式自貸放後12個
    月內按月繳納利息，自94年6 月28日起按月平均攤還本息，
    利息則按郵政儲金2年期定期儲金機動利率加1.45%計算，嗣
    並隨利率調整而變動，並約定系爭債務如有逾期未還款者，
    被上訴人得取消優惠利率改按原貸款利率加1%計算利息及遲
    延利息，凡逾期償還本金或利息，應按借款總餘額自應償還
    日起，逾期在6個月以內者，按上開利率10%，逾期超過6個
    月部分，按上開利率20%加付違約金。嗣後連帶保證人之一
    即訴外人陳玫君於94年6月16日變更為上訴人戊○○。因上
    訴人乙○○迄95年2月28日止未能依約分期攤還本息達1個月
    ，依約上訴人債務如有1期未給付者，視為全部到期，上訴
    人乙○○即應償還被上訴人本利及違約金。上訴人丙○○、
    戊○○為其連帶保證人，亦應就上開債務負連帶清償責任，
    為此依消費借貸及連帶保證之契約關係請求上訴人連帶清償
    ，求為判決：上訴人應連帶給付被上訴人860,717元，及自9
    5年3月29日起至清償日止，按年息4.615 %計算之利息，並
    自95年4月29日起至清償日止，其逾期在6個月以內者，按上
    開利率10%，逾期超過6個月部分，按上開利率20%之計算之
    違約金。
二、上訴人則以：被上訴人於95年3月14日以書面催告上訴人履
    行自94年12月28日起未依約履行之分期債務，並給予上訴人
    「文到3日內」履行補正之機會，等同於允許上訴人延期清
    償，且依該文文義觀之，無從得知被上訴人有欲行使加速條
    款之意思表示，故上訴人乙○○於收受該催告函後之95年3
    月21日已將73,600元存入伊於被上訴人營業處所開立之活期
    儲蓄存款帳戶，被上訴人且於同日以轉帳方式扣取上訴人未
    依約履行之分期債務計63,887元，尚餘9,713元之餘額於該
    帳戶內，顯見被上訴人確已受領上訴人提出之給付，且無主
    張加速條款之意，上訴人也無給付遲延情形。縱上訴人確有
    遲延給付，然依兩造簽訂授信約定書第5條第1項第1款及第2
    項第1款約定，被上訴人如欲主張視為全部到期之加速條款
    ，亦應事先以合理期間通知或催告，給予上訴人事先補救之
    機會，方符雙方授信約定書之約定意旨等語，資為抗辯。
三、原審判決上訴人應連帶給付被上訴人860,717元，及自95年3
    月29日起至清償日止，按年息4.615%計算之利息，並自95年
    4月29日起至清償日止，其逾期在6個月以內者，按上開利率
    10%，逾期超過6個月部分，按上開利率20%之計算之違約金
    。上訴人提起上訴，上訴聲明為：(一)原判決廢棄。(二)被上訴
    人在第一審之訴及假執行之聲請均駁回。(三)第一、二審訴訟
    費用均由被上訴人負擔。被上訴人答辯聲明為：上訴駁回。
四、本件不爭執事項：
  (一)上訴人乙○○於93年6月28日邀同上訴人丙○○及訴外人陳
    玫君為連帶保證人，向被上訴人借款1,000,000元，約定借
    款期間自93年6月28日起至99年6月28日止，其償還方式自貸
    放後12個月內按月繳納利息，自94年6月28日起按月平均攤
    還本息，利息則按郵政儲金2年期定期儲金機動利率加1.45%
    計算，嗣並隨利率調整而變動，並約定系爭貸款如有逾期未
    還款者，被上訴人得取消優惠利率改按原貸款利率加1%計算
    利息及遲延利息，凡逾期償還本金或利息，應按借款總餘額
    自應償還日起，逾期在6個月以內者，按上開利率10%，逾期
    超過6個月部分，按上開利率20%加付違約金，後連帶保證人
    訴外人陳玫君於94年6月16日變更為上訴人戊○○。
  (二)上訴人乙○○自94年12月28日起未依約給付分期攤還款項，
    迄95年3月21日上訴人乙○○始支付自94年12月28日起至95
    年3月28日止之本息。
五、本件爭點：
  (一)被上訴人是否有同意上訴人延期清償？
  (二)被上訴人是否需催告上訴人而不履行，始得將系爭債務視為
    全部到期，請求上訴人一次清償？
六、上訴人乙○○於93年6月28日邀同上訴人丙○○及訴外人陳
    玫君為連帶保證人，向被上訴人借款1,000,000元，約定借
    款期間自93年6月28日起至99年6月28日止，嗣後連帶保證人
    訴外人陳玫君於94年6月16日變更為上訴人戊○○，有青年
    創業貸款契約書、借據、契據條款變更契約附卷可稽（原審
    卷第8至13頁反面），兩造不爭執，可認是實。經查：
  (一)依據上訴人乙○○與被上訴人簽訂之授信約定書第5條約定
    ：「立約人對貴行所負之一切債務，如有左列情形之一時，
    無須由貴行事先通知或催告，貴行得隨時減少對立約人之授
    信額度或縮短借款期限，或視為全部到期。(一)任何一宗債務
    不依約清償本金時。‧‧‧立約人對貴行所負一切債務，如
    有左列情形之一時，經由貴行事先通知或催告後，貴行得減
    少立約人之授信額度或縮短借款期限，或視為全部到期。(一)
    任何一宗債務不依約付息時。‧‧‧」（本院卷第31頁），
    上訴人乙○○對於被上訴人所負一切債務，若有不依約清償
    本金時，被上訴人無須事先通知或催告，上訴人乙○○對被
    上訴人所負債務得視為全部到期。
  (二)兩造簽訂之青年創業貸款契約書第4條約定：「本借款起迄
    期間自民國93年6月28日起至民國99年6月28日止，並約定還
    本付息方式如左：(一)償還本息部分：本貸款自貸放後12個月
    內按月繳納利息，並自民國94年6月28日起開始按月平均攤
    還本息，共分60期。‧‧‧」（本院卷第28頁），系爭貸款
    應自94年6 月28日起開始按月攤還本息。查上訴人乙○○自
    94年12月28日起未依約給付分期攤還款項，為兩造不爭執之
    事實。是以，上訴人乙○○未依約清償貸款本息，依據兩造
    授信契約書第5條第1項第1款約定，無須由被上訴人事先通
    知或催告，上訴人乙○○之債務視為全部到期。
  (三)上訴人辯稱94年12月間，請求被上訴人由每月繳付本息，改
    為僅付利息，並誤以獲准繳息而延誤本息繳款，提出臺灣企
    銀授信條件變更申請書附件(一)為證（本院卷第35頁），然上
    訴人未立證證明被上訴人已同意渠等申請僅付利息之清償方
    式，上訴人辯稱被上訴人疏於通知致使上訴人延誤繳納本息
    ，違背善良管理人應盡之義務等語，尚非可採。
  (四)綜上，被上訴人主張上訴人乙○○之債務喪失期限利益，視
    為全部到期，應即全部清償，上訴人丙○○、戊○○為其連
    帶保證人，請求渠等連帶清償，係屬有據。
七、按依債務本旨，向債權人或其他有受領權人為清償，經其受
    領者，債之關係消滅。民法第309條第1項定有明文。次按借
    款期限屆至後，縱仍收受借款人本金及利息之攤還，並不表
    示允許其延期清償（最高法院90年台上字第268號判決要旨
    參照）。經查：
  (一)上訴人乙○○自94年12月28日起未依約給付分期攤還款項，
    依據系爭授信契約書第5條第1項第1款約定，無須由被上訴
    人事先通知或催告，上訴人乙○○之債務視為全部到期，詳
    前述，是以，被上訴人於95年3月14日發函予上訴人乙○○
    催告略以：「台端於民國93年6月28日向本行借款新台幣100
    萬元整，該筆借款已於民國94年12月28日起未按約履行，現
    已逾期多日仍未見履行債務。茲請於文到後3日來行清償，
    否則依法訴追。」（原審卷第37頁），上訴人乙○○應全部
    清償其債務，雖兩造不爭執上訴人乙○○於95年3月21日支
    付自94年12月28日起至95年3月28日止之本息，並經被上訴
    人收取63,887元，惟揆諸首開說明，不能遽此認定被上訴人
    同意上訴人延期清償。上訴人辯稱被上訴人於95年3月14日
    催告其清償，等同於延期清償並無主張行使加速條款之意思
    ，且上訴人於同年月21日存入73,600元，經上訴人收取63,8
    87元，上訴人並無給付遲延之情形等語，尚非可採。
  (二)上訴人乙○○因自94年12月28日起未依約給付分期攤還款項
    ，已喪失期限利益，應依債務本旨全部清償，上訴人辯稱95
    年4 月27日繳納四月份之分期攤還本息18,400元，被上訴人
    拒絕受領，渠等未棄債不理，且系爭貸款有政府信保基金作
    擔保，被上訴人係以強凌弱云云，不足可採。被上訴人請求
    上訴人一次清償全部債務，係依約行使其權利，難認有違誠
    信原則，或有契約不平等之情事。
八、上訴人乙○○於94年12月28日起未依約給付分期攤還款項，
    其債務視為全部到期，上訴人丙○○、戊○○為其連帶保證
    人，應負連帶清償責任。系爭債務迄95年3月28日止，尚有
    本金860,717元及其利息及違約金未為清償（原審卷第7、8
    頁）。被上訴人依據青年創業貸款契約、借據、契據條款變
    更契約、授信約定書請求上訴人乙○○等三人連帶給付860,
    717元，及自95年3月29日起至清償日止，按年息4.615%計算
    之利息，並自95年4月29日起至清償日止，其逾期在6個月以
    內者，按上開利率10%，逾期超過6個月部分，按上開利率20
    %之計算之違約金，係屬有據，應予准許。
九、綜上所述，被上訴人主張上訴人之債務已全部到期，應連帶
    清償全部債務，為可採。被上訴人本於兩造間契約之法律關
    係，請求上訴人連帶給付860,717元本息及違約金，為有理
    由，應予准許。是則原審判命上訴人如數給付，於法並無不
    合。上訴意旨指摘原判決不當，求予廢棄改判，為無理由，
    應予駁回。
十、本件事證已臻明確，兩造其餘攻擊防禦方法及未經援用之舉
    證，經審酌核與本件判決結果不生影響，不再一一論述，附
    此敘明。
十一、據上論結，本件上訴為無理由，依民事訴訟法第449條第1
      項、第85條第2項，判決如主文。
中　　華　　民　　國　　96　　年　 　5　 　月　　9　　日
                      民事第二庭
                        審判長法  官 吳謙仁
                              法  官 蘇瑞華
                              法  官 李瓊蔭
正本係照原本作成。
不得上訴。
中　　華　　民　　國　　96　　年　　5 　　月　　16　　日
　　　　　　　　　　　　　　　書記官 王才生
